【裁判字號】    99,訴,84
【裁判日期】    990527
【裁判案由】    施用毒品等
【裁判全文】
臺灣臺東地方法院刑事判決                99年度訴字第84號
公  訴  人  臺灣臺東地方法院檢察署檢察官
被      告  甲○○
上列被告因違反毒品危害防制條例案件，經檢察官提起公訴（99
年度毒偵字第78號），被告於準備程序中為有罪之陳述，經本院
合議庭裁定以簡式審判程序審理，判決如下：
    主  文
甲○○施用第一級毒品，累犯，處有期徒刑拾月。扣案之第一級
毒品海洛因壹包（驗餘淨重零點陸公克）併同無法析離之包裝
袋壹只均沒收銷燬；分食器陸支、注射針筒肆支、分裝袋貳只及
空夾鍊袋貳拾肆只均沒收。
    犯罪事實
一、甲○○曾於民國94年間因槍砲彈藥刀械管制條例案件，經本
    院以96年度訴字第287號判決判處有期徒刑1年8月，併科罰
    金新臺幣（下同）30,000元確定，於98年8月19日縮短刑期
    假釋出監，迄至99年1月12日未經撤銷假釋視為執行完畢，
    猶不知悔改，其前於87年間因施用毒品案件，經本院以87年
    度毒聲字第82號裁定令入勒戒處所施以觀察、勒戒，因認有
    繼續施用毒品之傾向，而由本院以87年度毒聲字第119號裁
    定令入戒治處所施以強制戒治，迄至88年8月21日因無繼續
    戒治之必要而認強制戒治期滿出所，並由臺灣臺東地方法院
    檢察署以88年度戒毒偵字第11號為不起訴處分確定；又於96
    年間因施用毒品案件，經本院以96年度毒聲字第56號裁定令
    入勒戒處所施以觀察、勒戒，因認有繼續施用毒品之傾向，
    而由本院以96年度毒聲字第89號裁定令入戒治處所施以強制
    戒治，迄至97年5月9日因無繼續戒治之必要而認強制戒治期
    滿出所，並由臺灣臺東地方法院檢察署以97年度戒毒偵字第
    20號為不起訴處分確定在案。詎其於上開觀察勒戒執行完畢
    釋放後5年內仍不知悔悟，竟基於施用第一級毒品海洛因及
    第二級毒品甲基安非他命之犯意，於99年3月4日上午10時許
    ，在其位於臺東縣卑南鄉○○村○○路679號住處內，以將
    海洛因摻合甲基安非他命置入針筒注射之方式，同時施用第
    一級毒品海洛因及第二級毒品甲基安非他命1次。旋於同日
    中午12時40分許，為警在臺東縣卑南鄉○○村○○○號路旁
    停放之車牌號碼7475-TF號自小貨車內查獲，並徵得甲○○
    之同意執行搜索，扣得第一級毒品海洛因1包（驗餘淨重
    0.36公克）、分食器6支、注射針筒4支、分裝袋2只及空夾
    鍊袋24只。嗣經警徵得其同意，於同日下午3時許，採尿送
    慈濟大學濫用藥物檢驗中心檢驗之結果，呈鴉片類及安非他
    命類陽性反應，始悉上情。
二、案經臺東縣警察局臺東分局報請臺灣臺東地方法院檢察署檢
    察官偵查起訴。
    理  由
一、本件被告甲○○所犯係死刑、無期徒刑或最輕本刑為3年以
    上有期徒刑或高等法院管轄第一審案件以外之罪，其於準備
    程序進行中，先就被訴事實為有罪之陳述，經本院告知簡式
    審判程序之旨，並聽取檢察官及被告之意見後，經合議庭裁
    定由受命法官獨任進行簡式審判程序，是依刑事訴訟法第
    273條之2規定，本件之證據調查，不受同法第159條第1項、
    第161條之2、第161條之3、第163條之1及第164條至第170條
    規定之限制，合先敘明。
二、上揭犯罪事實，業據被告於警詢、偵查及本院審理中坦白承
    認（見警卷第1至5頁、偵卷第19至20頁及本院卷第29頁、第
    34頁背面至第36頁背面），並有臺東縣警察局臺東分局搜索
    扣押筆錄、扣押物品目錄表及現場照片6張等件在卷可稽（
    見警卷第10至17頁），復有扣案之第一級毒品海洛因1包（
    驗餘淨重0.36公克）、分食器6支、注射針筒4支、分裝袋2
    只及空夾鍊袋24只可資佐證。而扣案之白色粉末1包，經送
    法務部調查局檢驗之結果，檢出含有第一級毒品海洛因成分
    ，驗餘淨重為0.36公克，亦有該局濫用藥物實驗室99年3月
    26日調科壹字第09923007300號鑑定書1紙在卷可參（見偵卷
    第14頁），是該扣案物確屬毒品危害防制條例所稱之第一級
    毒品海洛因無訛。又其於查獲當日即99年3月4日所採集之尿
    液，經送慈濟大學濫用藥物檢驗中心以酵素免疫分析法初步
    檢驗並以氣相層析質譜儀法複驗之結果，均呈鴉片類及安非
    他命類陽性反應，此有該檢驗中心檢驗總表（編號：000000
    000）及臺東縣警察局臺東分局99年度偵辦毒品案件嫌疑尿
    液採集代碼對照表（代碼編號：B-027號）各1紙在卷可稽（
    見偵卷第18至19頁），且酵素免疫分析法與氣相層析質譜儀
    法兩者之分析原理相異，尿液檢體同時引起二種檢測分析法
    均呈偽陽性之機率極低，為行政院衛生署管制藥品管理局90
    年9月13日管檢字第98064號函所揭示，是上開檢驗結果之正
    確性，應堪認定。又毒品施用後於尿液、血液中可檢出之最
    大時限，與施用劑量、施用頻率、施用方式、施用者飲水量
    之多寡、個人體質、代謝情況、檢體收集時間點及所用檢測
    方法之靈敏度等因素有關，因個案而異，一般於尿液中可檢
    出之最長時限，海洛因為施用後2至4天，甲基安非他命為施
    用後1至5天等情，亦有行政院衛生署管制藥品管理局92年7
    月23日管檢字第0920005609號函附卷可參，是被告於上揭時
    間確有同時施用第一級毒品海洛因及第二級毒品甲基安非他
    命之犯行，足徵被告上開任意性自白與事實相符。
    本件事證明確，被告犯行洵堪認定，應依法論科。
三、論罪科刑部分：
（一）按毒品危害防制條例於92年7月9日修正公布，自93年1月9
      日起施行，其中第20條、第23條將施用毒品之刑事處遇程
      序，區分為「初犯」及「5年內再犯」、「5年後再犯」。
      依其立法理由之說明：「初犯」，經觀察、勒戒或強制戒
      治後，應為不起訴處分或不付審理之裁定；經觀察、勒戒
      或強制戒治執行完畢釋放後，「5年內再犯」者，因其再
      犯率甚高，原實施之觀察、勒戒及強制戒治既已無法收其
      實效，爰依法追訴或裁定交付審理。至於經觀察、勒戒或
      強制戒治執行完畢釋放後，「5年後再犯」者，前所實施
      之觀察、勒戒或強制戒治已足以遮斷其施用毒品之毒癮，
      為期自新及協助其斷除毒癮，仍適用「初犯」規定，先經
      觀察、勒戒或強制戒治之程序。從而依修正後之規定，僅
      限於「初犯」及「5年後再犯」二種情形，始應先經觀察
      、勒戒或強制戒治程序。倘被告於5年內已再犯，經依法
      追訴處罰，縱其第三次（或第三次以上）再度施用毒品之
      時間，在初犯經觀察、勒戒或強制戒治執行完畢5年以後
      ，已不合於「5年後再犯」之規定，且因已於「5年內再犯
      」，顯見其再犯率甚高，原實施觀察、勒戒或強制戒治，
      已無法收其實效，即應依該條例第10條處罰（最高法院95
      年度第七次刑事庭會議決議及97年度第五次刑事庭會議決
      議可資參照）。經查，被告前於87年間因施用毒品案件，
      經本院以87年度毒聲字第82號裁定令入勒戒處所施以觀察
      、勒戒，因認有繼續施用毒品之傾向，而由本院以87年度
      毒聲字第119號裁定令入戒治處所施以強制戒治，迄至88
      年8月21日因無繼續戒治之必要而認強制戒治期滿出所，
      並由臺灣臺東地方法院檢察署以88年度戒毒偵字第11號為
      不起訴處分確定；又於96年間因施用毒品案件，經本院以
      96年度毒聲字第56號裁定令入勒戒處所施以觀察、勒戒，
      因認有繼續施用毒品之傾向，而由本院以96年度毒聲字第
      89號裁定令入戒治處所施以強制戒治，迄至97年5月9日因
      無繼續戒治之必要而認強制戒治期滿出所，並由臺灣臺東
      地方法院檢察署以97年度戒毒偵字第20號為不起訴處分確
      定在案，此有臺灣高等法院被告前案紀錄表及上開不起訴
      處分書各1份在卷可按，是被告所為施用毒品之犯行，距
      離第一次犯施用毒品罪經觀察、勒戒執行完畢釋放後雖已
      逾5年，惟被告在上開觀察、勒戒執行完畢後5年內，既已
      再犯施用毒品罪，揆諸上開說明，被告本次犯行即與毒品
      危害防制條例第20條第3項所稱「5年後再犯」之情形有別
      ，自應依法追訴審理。
（二）次按海洛因及甲基安非他命分別屬毒品危害防制條例第2
      條第2項第1款及第2款所規定之第一級及第二級毒品。核
      被告所為，係犯毒品危害防制條例第10條第1項之施用第
      一級毒品罪及同條第2項之施用第二級毒品罪。又其非法
      施用第一級毒品海洛因及第二級毒品甲基安非他命前後非
      法持有海洛因及甲基安非他命之低度行為，為其非法施用
      之高度行為所吸收，均不另論罪。又被告以一施用行為同
      時觸犯施用第一級毒品及第二級毒品罪名，為想像競合犯
      ，應依刑法第55條之規定，從較重之施用第一級毒品罪處
      斷。再其有如犯罪事實欄一所載之論罪科刑及執行情形，
      此有臺灣高等法院被告前案紀錄表附卷可參，其前曾受有
      期徒刑之執行完畢，於5年以內故意再犯本件最重本刑為
      有期徒刑以上之罪，為累犯，應依刑法第47條第1項之規
      定加重其刑。另按犯第4條至第8條、第10條或第11條之罪
      ，供出毒品來源，因而查獲其他正犯或共犯者，減輕或免
      除其刑，毒品危害防制條例第17條第1項固有明文。考其
      立法意旨，重在鼓勵具體供出其他正犯或共犯者，俾資追
      查該毒梟之其他正犯或共犯及其上游毒品，以杜絕毒品之
      蔓延與氾濫為目的，倘未因其自白進而查獲其他正犯或共
      犯或其上游毒品者，自不得執此邀本條規定之寬減（最高
      法院97年度臺上字第6686號判決要旨可資參照）。查被告
      雖曾供出其毒品之來源，然依卷內現存事證，並無其他積
      極證據足認有何因而查獲其他正犯或共犯之情事，自不得
      依毒品危害防制條例第17條第1項之規定減輕其刑，併此
      敘明。
（三）爰審酌被告正值壯年，不思尋求正當之身心發展，前因多
      次施用毒品之行為，而受觀察、勒戒、強制戒治之處遇，
      猶未能杜絕毒品之誘惑，再次同時施用第一級及第二級毒
      品，足見其自制力薄弱，漠視法令禁制與刑罰處遇，且施
      用毒品非但對個人身心戕害甚鉅，對社會秩序亦潛藏有高
      度危險，惟念及其施用毒品之動機及目的僅在求一己快感
      ，且於犯後尚能坦承犯行，並指證其所施用之毒品來源，
      態度非惡，兼衡酌其犯罪之情節、生活狀況及智識程度等
      一切情狀，量處如主文所示之刑。
四、末按毒品危害防制條例第18條第1項規定，得諭知沒收並銷
    燬之者，以查獲之毒品及專供製造或施用毒品之器具為限，
    固不及於毒品之外包裝；惟若外包裝與沾附其上之毒品無法
    析離，自應將外包裝併該毒品諭知沒收並銷燬之（最高法院
    99年度臺上字第2476號判決可資參照）。查被告上開為警查
    獲所扣案之第一級毒品海洛因1包（驗餘淨重0.36公克），
    應依毒品危害防制條例第18條第1項前段之規定諭知沒收銷
    燬；而用以直接包裹上開海洛因之包裝袋1只，係被告用以
    包裹毒品，防其裸露、潮濕，便於攜帶使用之物，因與上開
    毒品密切接觸，鑑定機關鑑定時，依毒品純度定量分析鑑驗
    標準作業程序，一般係以傾倒之方式，必要時則輔以刮勺刮
    取之方式，將包裝袋內之毒品倒出與包裝袋分離後分別秤重
    ，然無論以上開何種方式分離，原送驗包裝袋內均仍會有微
    量毒品成分殘留，此為法務部調查局93年11月16日調科壹字
    第09362396550號函所揭示，是上開用以直接包裹毒品之包
    裝袋1只，依現行鑑驗技術，顯然無法與其盛裝之毒品完全
    析離，爰併依毒品危害防制條例第18條第1項前段之規定宣
    告沒收銷燬。至上開供取樣化驗之第一級毒品海洛因，業已
    驗畢用罄不復存在，無從諭知沒收銷燬。再扣案之分食器6
    支、注射針筒4支、分裝袋2只及空夾鍊袋24只，分別係被告
    所有供其施用第一級及第二級毒品所用及預備供其施用第一
    級及第二級毒品之物，業經其供明在卷（見警卷第2至3頁及
    本院卷第36頁），又該物品本質上尚可供其他用途使用，客
    觀上難認係專供施用毒品之器具，核非違禁物，自應均依刑
    法第38條第1項第2款之規定宣告沒收。
據上論斷，應依刑事訴訟法第273條之1第1項、第299條第1項前
段、毒品危害防制條例第10條第1項、第2項、第18條第1項前段
，刑法第11條前段、第55條、第47條第1項、第38條第1項第2款
，判決如主文。
本案經檢察官乙○○到庭執行職務。
中    華    民    國    99    年     5    月   27    日
                  刑事第三庭  法  官  彭凱璐
以上正本證明與原本無異。
如不服本判決應於收受送達後10日內向本院提出上訴書狀，並應
敘述具體理由；其未敘述上訴理由者，應於上訴期間屆滿後20日
內向本院補提理由書（均須按他造當事人之人數附繕本）。「切
勿逕送上級法院」。
                              書記官  陳憶萱
中    華    民    國    99    年    5     月    27    日
附錄論罪科刑法條：
毒品危害防制條例第10條
施用第一級毒品者，處6月以上5年以下有期徒刑。
施用第二級毒品者，處3年以下有期徒刑。

司法院資訊處製作；財團法人民間司法改革基金會備份。
